ACORDAO-COMPLETO-2489208

ACÓRDÃO 11505/2021 ATA 30/2021 - PRIMEIRA CÂMARA

VISTOS, relatados e discutidos estes autos de tomada de contas especial instaurada em razão da não comprovação da regular aplicação de recursos federais repassados no âmbito do Programa Nacional de Apoio ao Transporte Escolar,
ACORDAM os Ministros do Tribunal de Contas da União, reunidos em sessão da Primeira Câmara, ante as razões expostas pelo Relator, em:
9.1. julgar irregulares as contas do sr. Jacó Moreira Maciel, condenando-o ao pagamento das quantias abaixo relacionadas, com a incidência dos devidos encargos legais, calculados a partir das datas correspondentes até a do efetivo recolhimento, na forma da legislação em vigor, nos termos dos arts. 1°, inciso I, 16, inciso III, alínea "c", 19 e 23, inciso III, da Lei 8.443/1992:
	Valor (R$) 
	Data

	36.260,00
	27/8/2014

	34.006,00
	27/1/2014

9.2. fixar o prazo de 15 (quinze) dias, a contar da data da notificação, para que o responsável de que trata o subitem anterior comprove, perante o Tribunal, o recolhimento das referidas quantias aos cofres do Fundo Nacional de Desenvolvimento da Educação, nos termos do art. 23, inciso III, alínea "a", da Lei 8.443/1992 c/c o art. 214, inciso III, alínea "a", do Regimento Interno do TCU (RI/TCU) ;
9.3. aplicar ao responsável abaixo arrolado a pena de multa prevista no art. 57 da Lei 8.443/1992, de acordo com o valor indicado:
	Responsável
	Valor (R$) 

	Jacó Moreira Maciel
	10.000,00

9.4. aplicar ao responsável abaixo arrolado a pena de multa prevista no art. 58, inciso II, da Lei 8.443/1992, de acordo com o valor indicado:
	Responsável
	Valor (R$) 

	Jacó Moreira Maciel
	15.000,00

9.5. fixar o prazo de 15 (quinze) dias, a constar da data das notificação, para que o responsável de que tratam os subitens 9.3. e 9.4. deste acórdão, comprove, perante o Tribunal (arts. 214, inciso III, alínea "a", e 269 do RI/TCU) , o recolhimento das referidas quantias aos cofres do Tesouro Nacional, atualizadas monetariamente, quando pagas após seu vencimento, desde a data de prolação deste acórdão até a do efetivo recolhimento, na forma da legislação em vigor;
9.6. autorizar a cobrança judicial das dívidas de que tratam os subitens 9.1., 9.3. e 9.4. deste acórdão, caso não atendidas as notificações, nos termos do art. 28, inciso II, da Lei 8.443/1992;
9.7. fixar novo e improrrogável prazo de quinze dias, a contar da notificação, com fundamento nos art. 12, §§ 1º e 2º, da Lei 8.443/1992 e art. 202, §§ 2º e 3º, do Regimento Interno, para que o Município de Queimadas/PB efetue e comprove, perante este Tribunal, o recolhimento das quantias abaixo relacionadas aos cofres do Fundo Nacional de Desenvolvimento da Educação, atualizadas monetariamente a partir das datas indicadas até a data do efetivo recolhimento, na forma prevista na legislação em vigor:
	Valor (R$) 
	Data

	   694,00
	27/1/2014

	1.043,30
	9/5/2014

	   267,60
	13/5/2014

	   920,00
	9/6/2014

	   933,21
	29/7/2014

	   740,00
	27/8/2014

	1.310,90
	8/10/2014

	   432,96
	14/11/2014

	   267,60
	11/12/2014

9.8. informar ao Município de Queimadas/PB que a liquidação tempestiva do débito atualizado monetariamente saneará o processo e permitirá que as contas sejam julgadas regulares com ressalva, dando-se-lhe quitação, nos termos do § 4º do art. 202 do Regimento Interno do TCU, ao passo que a ausência dessa liquidação tempestiva levará ao julgamento pela irregularidade das contas, com imputação de débito a ser atualizado monetariamente e acrescido de juros moratórios, nos termos do art. 19 da Lei 8.443/1992;
9.9. autorizar, desde já, caso requerido, o parcelamento das dívidas em até 36 (trinta e seis) parcelas mensais e consecutivas, incidindo, sobre cada parcela, os correspondentes acréscimos legais, alertando os responsáveis de que a falta de pagamento de qualquer parcela importará no vencimento antecipado do saldo devedor, nos termos do art. 26 da Lei 8.443/1992, c/c o art. 217 do Regimento Interno/TCU;
9.10. determinar a constituição de apartado para a continuidade do feito em relação ao Município de Queimadas/PB;
9.11. dar ciência deste acórdão à Procuradoria da República no Estado da Paraíba, nos termos do art. 16, § 3º, da Lei 8.443/1992.

Tomada de contas especial instaurada em razão de irregularidades na aplicação dos recursos repassados ao município de Queimadas/PB, no âmbito do Programa Nacional de Apoio ao Transporte Escolar  PNATE.

Primeira Câmara

Prefeitura Municipal de Queimadas - PB.

3. Interessados/Responsáveis:
3.1. Interessado: Fundo Nacional de Desenvolvimento da Educação (00.378.257/0001-81)
3.2. Responsáveis: Jacó Moreira Maciel (XXX.710.734-XX); Prefeitura Municipal de Queimadas - PB (08.742.264/0001-22).

13.1. Ministros presentes: Walton Alencar Rodrigues (Presidente), Vital do Rêgo e Jorge Oliveira.
13.2. Ministro-Substituto convocado: Marcos Bemquerer Costa (Relator).
13.3. Ministro-Substituto presente: Weder de Oliveira.

JACO MOREIRA MACIEL

MARCOS BEMQUERER

Cuidam os autos de tomada de contas especial instaurada pelo Fundo Nacional de Desenvolvimento da Educação - FNDE, em razão de irregularidades na aplicação dos recursos repassados ao município de Queimadas/PB, no âmbito do Programa Nacional de Apoio ao Transporte Escolar - PNATE.
2.	No exercício de 2014, foram creditados R$ 295.516,64 na conta específica do programa com o objetivo de custear a oferta de transporte escolar aos alunos da educação básica pública, residentes em área rural.
3.	Preliminarmente, foram constatadas as seguintes ocorrências na aplicação dos recursos:
a) realização de despesas incompatíveis com o Programa Nacional de Apoio ao Transporte Escolar - PNATE (recolhimentos a título de contribuição ao Fundo Municipal de Apoio aos Pequenos Negócios, consoante Lei Municipal 256/2011) - no valor de R$ 6.774,93;
b) registro de despesa na relação de pagamentos divergente do valor previsto em extrato bancário - no valor de R$ 36.260,00;
c) ausência de registro na relação de pagamentos de débito constante do extrato bancário - no valor de R$ 34.006,00; e 
d) condições inadequadas dos veículos para o transporte de escolares (ausência de cintos de segurança, ausência de identificação externa com o termo "ESCOLAR", pneus excessivamente desgastados, assentos de passageiros avariados e ausência de tacógrafo) .
4.	Pela primeira ocorrência, foi instado a se manifestar o Município de Queimadas/PB. 
5.	Pelas demais ocorrências, foi chamado a se pronunciar o sr. Jacó Moreira Maciel, prefeito do município de Queimadas/PB na gestão 2013-2016.
6.	Devidamente citado, o Município de Queimadas/PB optou por permanecer silente. Dessa forma, de acordo com o art. 12, § 3º, da Lei 8.443/1992, está caracterizada a sua revelia, cabendo dar prosseguimento ao processo. O sr. Jacó Moreira Maciel, por sua vez, apresentou sua defesa tempestivamente.
7.	A unidade técnica assim se manifestou:
	"INTRODUÇÃO
Cuidam os autos de tomada de contas especial instaurada pelo Fundo Nacional de Desenvolvimento da Educação - FNDE, em desfavor do Sr. Jacó Moreira Maciel, Prefeito do município de Queimadas/PB (gestão 2013-2016) , em razão de irregularidades na aplicação dos recursos repassados ao município de Queimadas/PB, no âmbito do Programa Nacional de Apoio ao Transporte Escolar - PNATE, no exercício de 2014, que teve por objeto custear a oferta de transporte escolar aos alunos da educação básica pública, residentes em área rural, com o objetivo de garantir o acesso à educação.
HISTÓRICO
Para a execução do PNATE/2014, o FNDE repassou ao município de Queimadas/PB a importância total de R$ 295.516,64, conforme relação de ordens bancárias (peça 3) . Os valores foram creditados na conta específica ao longo do exercício de 2014, conforme registros em extrato bancário da conta específica do programa (peça 8) .
A prestação de contas foi entregue em 30/3/2015, segundo registro no Sistema de Gestão de Prestação de Contas - SIGPC (peça 14) e foi analisada pelo Parecer 12/2017 (peça 16) e pelo Parecer 246/2017 (peça 9) .			
O fundamento para a instauração da presente tomada de contas especial, conforme apontado no Parecer 246/2017 (peça 9) , decorre das seguintes irregularidades:
1.1.  ausência de manifestação em relação à notificação decorrente de fiscalização do FNDE: R$ 330.084,12;
1.2. realização de despesas incompatíveis com o programa: R$ 6.774,93;
1.3. valor de pagamento constante em Relação de Pagamentos divergente do valor registrado em extrato bancário: R$ 7.327,40; e
1.4. pagamentos registrados em extrato bancário e não constantes da Relação de Pagamentos: R$ 34.700,00.
Por meio do Ofício 1701/2017/Daesp/Copra/Cgcap/Difin-FNDE (peça 11, p. 34) e respectivo Aviso de Recebimento (peça 12, p. 6) , o Órgão Instaurador notificou o responsável acerca das irregularidades em apuração, requerendo as providências devidas ou a devolução dos recursos.
Diante do não saneamento das irregularidades apontadas e da não devolução dos recursos, instaurou-se a pertinente Tomada de Contas Especial (TCE) . Dessa maneira, no Relatório de TCE 384/2017 (peça 20) , concluiu-se que o prejuízo importaria no valor total dos recursos repassados, imputando-se a responsabilidade ao Sr. Jacó Moreira Maciel, Prefeito Municipal no período de 2013 a 2016, em razão das irregularidades identificadas.
O Relatório de Auditoria 224/2018, da Controladoria-Geral da União (peça 21) , também chegou às mesmas conclusões.
Após serem emitidos o Certificado de Auditoria, o Parecer do Dirigente de Controle Interno e o Pronunciamento Ministerial (peças 22, 23 e 24) , o processo foi remetido a esse Tribunal.
Na instrução inicial (peça 28) , analisando-se os documentos nos autos, concluiu-se pela necessidade de realização de citação e audiência do responsável pelas seguintes ocorrências:
	Citação
Dívida 1:
Ocorrência: realização de despesas incompatíveis com o Programa Nacional de Apoio ao Transporte Escolar  PNATE, no exercício de 2014 (débito em 29/5/2018: R$ 8.515,87) .
	Dívida 2:
Ocorrência: registro de valor de despesa em Relação de Pagamentos divergente do valor registrado em extrato bancário (débito em 29/5/2018: R$ 45.448,28) .
Dívida 3:
Ocorrência: ausência de registro de despesa em Relação de Pagamentos referente a débitos constantes em extrato bancário (débito em 29/5/2018: R$ 44.224,80) .
	Audiência
	Condições inadequadas dos veículos para o transporte de escolares.
O responsável apresentou defesa, conforme documento de peça 38.
Após análise das alegações de defesa, em instrução de peça 40, foi proposto o julgamento das contas pela irregularidade, com imputação de débito e multa ao responsável.
O MP/TCU posicionou-se, no geral, de acordo com a proposta de mérito sugerida, exceto em relação aos valores recolhidos a título de contribuição ao Fundo Municipal de Apoio ao Negócio, que deveria ser de responsabilidade do município de Queimadas/PB, e a sua consequente exclusão como débito do Sr. Jacó Moreira Maciel (peça 43) .
Em Despacho de peça 44, o Relator Ministro Benjamin Zymler anuiu com a sugestão do MP/TCU.
Em instrução de peça 45, em cumprimento à determinação do Relator, foi proposta a citação do município de Queimadas/PB.
Em cumprimento ao pronunciamento da unidade (peça 47) , foi efetuada citação do município de Queimadas/PB, e transcorrido o prazo regimental, a municipalidade permaneceu silente, devendo ser considerada revel, nos termos do art. 12, §3º, da Lei 8.443/1992.
Em instrução de peça 52, foi proposto o julgamento das contas pela irregularidade, com a condenação do Sr. Jacó Moreira Maciel e do município de Queimadas/PB ao recolhimento do débito apurado, além de aplicação de multa ao ex-Prefeito, que contou com a anuência do MPTCU (peça 55) .
Em Despacho de peça 56, o Relator determinou a realização de diligência para obtenção de documentos fiscais necessários para esclarecer pontos referentes ao débito imputado ao exPrefeito.
Realizada a diligência, que foi reiterada nos termos da instrução de peça 62, a Procuradoria Geral do município de Queimadas/PB encaminhou os documentos de peças 68 a 70.
ANÁLISE DOS PRESSUPOSTOS DE PROCEDIBILIDADE DA IN/TCU 71/2012
Verifica-se que não houve o transcurso de mais de dez anos desde o fato gerador sem que tenha havido a notificação do responsável pela autoridade administrativa federal competente (art. 6º, inciso II, c/c art. 19, da IN/TCU 71/2012, modificada pela IN/TCU 76/2016) , uma vez que os recursos foram transferidos a partir de 4/4/2014 (peça 8, p. 1) , as irregularidades em apuração se concretizaram a partir de 27/1/2014 (peça 8, p. 1) , e os responsáveis foram notificados sobre as irregularidades, pela autoridade administrativa competente, conforme abaixo:
1.5. Sr. Jacó Moreira Maciel, por meio do ofício acostado à peça 11, p. 34, recebido em 17/4/2017, conforme AR (peça 12, p. 6) ; e
1.6. município de Queimadas/PB, por meio do ofício acostado à peça 49, recebido em 10/9/2019, conforme AR (peça 50) .
	Verifica-se que o valor atualizado do débito apurado sem juros, em 1º/1/2017, é de R$ 94.503,89 (peça 27) , portanto, inferior ao limite mínimo de R$ 100.000,00, na forma estabelecida conforme os arts. 6º, inciso I e § 3º, inciso I, e 19, da IN/TCU 71/2012, modificada pela IN/TCU 76/2016.
Ainda que a IN/TCU 71/2012 autorize o arquivamento da presente TCE, em razão do valor atualizado do débito ser inferior a R$ 100.000,00, verifica-se a existência de irregularidade grave que mereceu aprofundamento, conforme detalhado na Seção Exame Técnico da instrução de peça 28.
OUTROS DÉBITOS NOS SISTEMAS DO TCU COM O MESMO RESPONSÁVEL
	Informa-se que não foi encontrado débito imputável ao responsável em outros processos no Tribunal.
	A tomada de contas especial está, assim, devidamente constituída e em condição de ser instruída.
EXAME TÉCNICO
Da análise dos documentos presentes nos autos, verifica-se que o Sr. Jacó Moreira Maciel era a pessoa responsável pela gestão dos recursos federais recebidos por meio dos repasses do PNATE/2014.
Cumpre esclarecer que os recursos do PNATE/2014 foram objeto de fiscalização por parte do FNDE (Relatório de Auditoria 18/2015 - peça 10) , no qual se consignaram as condições inadequadas dos veículos para o transporte de escolares e a realização de despesas incompatíveis com o programa (item 7, peça 10, p. 18-25) .
Nesse relatório, a equipe de fiscalização identificou a ausência de cintos de segurança, ausência de identificação externa com o termo "ESCOLAR", pneus excessivamente desgastados, assentos de passageiros avariados e ausência de tacógrafo, em afronta ao art. 136, da Lei 9.503/1997 (Código de Trânsito Brasileiro) , e ao art. 15, inciso II, da Resolução CD/FNDE 12/2011, o que acarretaria a impugnação total dos recursos geridos no âmbito do PNATE/2014.
Além dessa constatação, a equipe de fiscalização identificou a ocorrência de débitos, a título de tributo, nos termos da Lei Municipal 256/2011, na conta específica do programa, para constituir receita do Fundo Municipal de Apoio aos Pequenos Negócios, no valor total de R$ 6.774,93.
A equipe de fiscalização não considerou que a Lei Municipal 256/2011 tratava da instituição de tributo, e que a retenção criada não estaria inclusa no rol de impostos de competência dos municípios, nem de outros tributos e contribuições previstos nos arts. 145 e 149-A, da Constituição Federal de 1988.
No âmbito do Tribunal, a ocorrência de deficiência dos veículos de transporte escolar tem sido objeto de constatação em trabalhos de fiscalização e não tem sido considerada como originadora de dano ao Erário, mas tão-somente como irregularidade passível de chamamento dos responsáveis em audiência e aplicação posterior de multa, nos termos do art. 58, inciso II, da Lei 8.443/1992 (Acórdão 11907/2011-TCU-Segunda Câmara, Relator Ministro-Substituto Augusto Sherman; e Acórdão 2177/2012-TCU-Plenário, Relator Ministro-Substituto André de Carvalho) .
Parte dessa interpretação decorreu do fato de que a qualificação da lesão ao Erário deve ser passível de quantificação financeira, ou seja, exige-se sua expressão monetária na forma de débito, o que se mostrou extremamente complexa na questão que ora se analisa.
Por conta disso, no presente caso concreto, a glosa integral dos recursos geridos pelo responsável, no âmbito do PNATE/2014, proposta pelo FNDE e acolhida pelo Controle Interno, mostrou-se por demais desarrazoada.
No caso concreto, coube responsabilizar o Sr. Jacó Moreira Maciel, em sede de audiência, por descumprimento de norma ao qual estava obrigado a observar, e, conforme o caso, aplicar-lhe a penalidade de multa, como o TCU tem tratado essa questão.
No que diz respeito às demais irregularidades apontadas pelo FNDE, entendeu-se pertinente a análise efetuada, de maneira a considerar a existência dos respectivos débitos, com pequenos ajustes nos cálculos.
Após a análise efetuada, concluiu-se pela existência de débito com valor diferente do originalmente apurado, em montante inferior ao limite mínimo estabelecido pelo Tribunal para instauração de tomada de contas especial, e como ainda não se dispunha de citação válida, o processo poderia ser arquivado, sem o cancelamento do débito, consoante o art. 19, da Instrução Normativa - TCU 71/2012 (Acórdão 5676/2014-TCU-Primeira Câmara, Relator Ministro Marcos Bemquerer e Acórdão 3509/2017-TCU-Primeira Câmara, Relator Ministro Vital do Rego) .
Entretanto, em razão da gravidade da irregularidade relacionada às condições dos veículos utilizados no transporte escolar, que apresentavam condições de segurança precárias, colocando em risco a integridade física dos alunos, entendeu-se pertinente chamar o responsável em audiência, por conta dessa constatação.
Autorizado pelo Despacho de 6/6/2018, do Relator Ministro Benjamin Zymler (peça 31) , foi promovida a citação e a audiência, nos termos do Ofício 229/2018TCU/SecexTCE (peça 32) .
O Sr. Jacó Moreira Maciel apresentou defesa (peça 38) , por intermédio de procurador devidamente credenciado (peça 33) , em razão das seguintes irregularidades apuradas:
1.7. realização de despesas incompatíveis com o Programa Nacional de Apoio ao Transporte Escolar  PNATE, no exercício de 2014;
1.8. registro de valor de despesa em Relação de Pagamentos divergente do valor registrado em extrato bancário;
1.9. ausência de registro de despesa em Relação de Pagamentos referente a débitos constantes em extrato bancário; e
1.10. condições inadequadas dos veículos para o transporte de escolares.
Reproduz-se a análise das alegações de defesa efetuada na instrução de peça 40, com os ajustes decorrentes do encaminhamento determinado pelo Relator (peça 44) .
Irregularidade: realização de despesas incompatíveis com o Programa Nacional de Apoio ao Transporte Escolar  PNATE, no exercício de 2014.
1.11. Manifestação do responsável: tratam-se de contribuições, retidas dos prestadores de serviços, nos termos da Lei Municipal 256/2011, para o Fundo Municipal de Apoio ao Negócio.
1.12. Análise:
1.12.1. De acordo com a sugestão do MP/TCU e acolhida pelo Relator, referida irregularidade passou a ser de responsabilidade do município de Queimadas/PB, de forma que o Sr. Jacó Moreira Maciel não mais responderá por referida ocorrência.
Irregularidade: registro de valor de despesa em Relação de Pagamentos divergente do valor registrado em extrato bancário.
1.13. Manifestação do responsável: não houve apresentação de defesa para esta irregularidade.
1.14. Análise:	
1.14.1. Quanto ao valor da despesa constante em Relação de Pagamentos divergente do valor registrado em extrato bancário, entende-se que o valor impugnado corresponde ao valor integral debitado da conta específica (R$ 37.000,00, em 27/8/2014 - peça 8, p. 3) , em razão da inexistência de documento fiscal que comprove esse pagamento.
1.14.2. No Sistema de Gestão de Prestação de Contas - SIGPC, na Relação de Pagamentos originalmente constante do processo (peça 14, p. 5) e na nova Relação de Pagamentos apresentada pelo responsável (peça 38, p. 38) , não existe informação de documento fiscal que supostamente poderia suportar esse desembolso questionado, situação que não permitiu estabelecer o necessário nexo causal entre os recursos transferidos e os respectivos documentos de despesa.
1.14.3. Entretanto, como nesse valor de R$ 37.000,00 está incluído o valor de R$ 740,00, a título de contribuição ao Fundo Municipal de Apoio aos Pequenos Negócios, objeto de análise da irregularidade tratada no item 32 acima, para que não ocorra dupla cobrança do mesmo valor, o débito referente a essa ocorrência deve ser de R$ 36.260,00.
1.15. Conclusão: diante da ausência de manifestação do responsável e considerando as evidências presentes nos autos, conclui-se pela manutenção da presente irregularidade.
Irregularidade: ausência de registro de despesa em Relação de Pagamentos referente a débitos constantes em extrato bancário.
1.16. Manifestação do responsável: a ausência de registro no sistema SIGPC decorreu de falha do setor responsável pela elaboração da prestação de contas, já corrigido com o novo demonstrativo elaborado, e tal valor refere-se a despesas registradas em restos a pagar do exercício de 2013.
1.17. Análise: 
1.17.1. Em que pese a defesa do responsável afirmar que houve falha do setor responsável pela elaboração da prestação de contas, e que essa falha se encontraria sanada mediante a apresentação de novo demonstrativo (peça 38, p. 4) , tal providência mostra-se insuficiente sem o encaminhamento dos documentos capazes de comprovar a referida despesa (nota de empenho, nota fiscal, recibo, etc) .
1.17.2. A mera alegação desacompanhada de prova documental não tem como afastar a irregularidade em discussão.
1.17.3. Dessa forma, entende-se adequada a análise levada a efeito pelo FNDE que glosou o desembolso de R$ 34.700,00, ocorrido em 27/1/2014 (peça 8, p. 1) , sem que tivesse o registro correspondente na Relação de Pagamentos e sem o envio da respectiva documentação comprobatória da despesa, com a ressalva de que seja desconsiderado o valor de R$ 694,00, retido a título de contribuição ao Fundo Municipal de Apoio aos Pequenos Negócios, objeto de análise da irregularidade tratada no item 32 acima, para evitar a cobrança em duplicidade, remanescendo o débito de R$ 34.006,00.
1.18. Conclusão: em razão do argumento apresentado pela defesa do responsável não ter sido suficiente para descaracterizar a irregularidade, conclui-se pela rejeição das alegações de defesa.
Irregularidade: condições inadequadas dos veículos para o transporte de escolares.
1.19. Manifestação do responsável: não houve apresentação de defesa para esta irregularidade.
1.20. Análise:
1.20.1. A despeito de não haver manifestação específica para a irregularidade em destaque, ao longo de sua defesa, o responsável informa que o objeto do programa fora atingido em sua integralidade, na medida em que o transporte escolar foi beneficiado de forma exemplar, sem ocorrência de atos de prejuízo ao erário público, uma vez que o fomento ao transporte escolar municipal fora realizado, conforme previsto no plano de trabalho.
1.20.2. Entretanto, a Equipe de Auditoria do FNDE constatou a não apresentação de documentação referente à vistoria dos veículos contratados e utilizados no transporte escolar, e alguns veículos não possuíam cintos de segurança, a identificação do dístico "ESCOLAR" e tacógrafo, bem como apresentavam pneus excessivamente desgastados e assentos de passageiros avariados, o que caracteriza risco à segurança dos alunos transportados (peça 10, p. 19-22) .
1.20.3. Em suas análises, a Equipe de Auditoria do FNDE afirmou que, em que pese a fiscalização se referir à execução dos recursos do PNATE/2014 e a inspeção dos veículos ter ocorrido em 2015, mantêm-se as constatações, tendo em vista a continuidade do programa, inclusive com a reprogramação de recursos, e que as situações narradas estão em desacordo com as disposições do Código de Trânsito Brasileiro, em especial o art. 136, da Lei 9.503/1997, e que a adoção dessa lei é exigida pelo art. 15, inciso II, da Resolução CD/FNDE 12/2011.
1.20.4. No âmbito do Tribunal, a ocorrência de deficiência dos veículos de transporte escolar tem sido objeto de constatação em trabalhos de fiscalização e tem sido considerada como passível de aplicação de multa, nos termos do art. 58, inciso II, da Lei 8.443/1992 (Acórdão 11907/2011-TCU-Segunda Câmara, Relator Ministro-Substituto Augusto Sherman; e Acórdão 2177/2012-TCU-Plenário, Relator Ministro-Substituto André de Carvalho) .
1.20.5. De fato, as constatações apontadas pelo FNDE estão devidamente caracterizadas e documentadas, uma vez que ficou demonstrado e comprovado o descumprimento de norma ao qual o responsável estava obrigado a observar, em especial o art. 136, da Lei 9.503/1997, c/c o art. 15, inciso II, da Resolução CD/FNDE 12/2011.
1.21. Conclusão: diante da ausência de manifestação do responsável e considerando as evidências presentes nos autos, conclui-se pela manutenção da presente irregularidade.
Dessa forma, em instrução de peça 52, foi proposto o julgamento das contas pela irregularidade, com a condenação do Sr. Jacó Moreira Maciel e do município de Queimadas/PB ao recolhimento do débito apurado, além de aplicação de multa ao ex-Prefeito, que contou com a anuência do MPTCU (peça 55) .
Em Despacho de peça 56, o Relator determinou a realização de diligência, com fundamento nas seguintes constatações:
7.	Em relação, ao registro de despesa na relação de pagamentos divergente do valor registrado em extrato bancário - no valor de R$ 36.260,00 -, o ex-prefeito apresentou documento discriminando os comprovantes referentes a todas as despesas, inclusive do débito questionado.
8.	Com efeito, foi apresentado demonstrativo de receita e despesa apontando a nota fiscal 1049, de 8/8/2014, emitida pela empresa Siserv Sistema Integrado de Serviços de Limpeza Ltda., no valor de R$ 37.000,00 (R$ 36.260,00 acrescido do valor de R$ 740,00, a título de contribuição ao Fundo Municipal de Apoio aos Pequenos Negócios) (peça 38, p. 4) .
9.	Entretanto, em outro documento - relação de pagamentos -, há menção a essa mesma nota fiscal com o valor de R$ 46.660,80 (peça 38, p 12 e 38) .
10.	Já no extrato bancário, consta o pagamento no valor de R$ 37.000,00, em 27/8/2014 (peça 9, p. 2-3) . Em razão da discrepância desse valor com aquele constante da relação de pagamentos, o órgão repassador impugnou essa despesa. A unidade técnica manifestou-se no mesmo sentido.
11.	Ora, a toda evidência, ou o demonstrativo de receitas e despesas ou a relação de pagamentos apresenta erros quanto ao preenchimento do valor da mencionada nota fiscal. Caso o primeiro documento esteja correto, a irregularidade (incompatibilidade entre a relação de pagamentos e o extrato bancário) estaria sanada. Caso o segundo documento esteja correto, estaria não justificada a mencionada despesa constante do extrato bancário.
12.	Cabe ainda registrar que consta do extrato bancário que o pagamento efetivamente foi para a empresa emitente da nota fiscal (peça 8, p 2) , o que corrobora a hipótese de que houve mero erro de preenchimento nos documentos contábeis.
13.	Em sendo assim, de forma a sanar essa dúvida, entendo pertinente a realização de diligência para que seja acostada aos autos cópia da mencionada nota fiscal.
III
14.	Já quanto à ausência de registro na relação de pagamentos de débitos constantes do extrato bancário na data de 27/1/2014 - no valor de R$ 34.006,00 -, o responsável afirmou que esses valores referem-se a despesas que ficaram em restos a pagar do exercício anterior - 2013. 
15.	Assim, foi efetuado novo demonstrativo de receita e despesa em que consta o comprovante dessa despesa: nota fiscal 20048, de 27/12/2013, emitida pela empresa Aluizio dos Santos ME no valor de R$ 34.700,00 (R$ 34.006,00 acrescido do valor de R$ 694,00, a título de contribuição ao Fundo Municipal de Apoio aos Pequenos Negócios) (peça 38, p. 4) .
15.	A respeito, a unidade técnica entende que a irregularidade não foi elidida porque não foi apresentada cópia do comprovante de despesa.
16.	Registro, entretanto, que, em relação a este tópico, a conduta atribuída ao responsável foi assim descrita no ofício de citação:
	"deixar de registrar despesa em Relação de Pagamentos referente a débito constante em extrato bancário, não permitindo estabelecer o necessário nexo causal entre os recursos transferidos e o respectivo documento de despesa, comprometendo a devida prestação de contas dos recursos do PNATE/2014." (peça 32, p. 2) .
17.	Ou seja, questionou-se a incompatibilidade entre o extrato bancário e a relação de pagamentos, de forma que o responsável defendeu-se quanto a este ponto. Ademais, tal qual na situação anterior, consta do extrato bancário que o pagamento efetivamente foi para a empresa emitente da nota fiscal (pela 8, p 1) .
18.	Desta feita, como até agora não foi solicitado do responsável que apresentasse cópia do documento em questão, não considero adequado que a sua não apresentação seja causa de impugnação do respectivo valor. Creio, pois, pertinente a realização de diligência para que esse documento seja acostado aos autos.
Em relação ao débito de R$ 36.260,00, o Relator entendeu que, se a nota fiscal 1049, de 8/8/2014, emitida pela empresa Siserv Sistema Integrado de Serviços de Limpeza Ltda., fosse no valor de R$ 37.000,00, compatível com o registrado no extrato bancário, à peça 8, a irregularidade incompatibilidade entre a relação de pagamentos e o extrato bancário estaria sanada.
Entretanto, referido documento fiscal registra o valor total de R$ 46.660,80 (peça 69) , de forma que permanece o débito apurado de R$ 36.260,00.
Necessário esclarecer que, diferentemente da informação constante do demonstrativo de receita e despesa (peça 38, p. 4) , o valor da nota fiscal 1049 (peça 69) , de 8/8/2014 (R$ 46.660,80) , não corresponde ao desembolso que se pretendia comprovar, no valor de R$ 37.000,00.
A mencionada nota fiscal, no valor de R$ 46.660,80, encontra correspondência no extrato bancário (peça 8) com a movimentação financeira de 29/7/2014, cujos lançamentos no período somam exatamente R$ 46.660,80 (R$ 43.394,55, em favor de Siserv Sistema Integrado de Serviços de Limpeza Ltda., acrescido de 5% de ISS Retido - R$ 2.333,04, e de 2% - R$ 933,21, referente ao Fundo Municipal de Apoio aos Pequenos Negócios) .
Assim, a toda evidência, o responsável não conseguiu descaracterizar a irregularidade pela qual ele foi citado, qual seja, ausência de comprovação do desembolso ocorrido em 27/8/2014, no valor total de R$ 37.000,00. 
A rejeição das alegações do defendente, nesse ponto, justifica-se pelo registro de valor de despesa em relação de pagamentos sem correspondência com o extrato bancário, tal como consta dos termos da citação, o que inviabiliza a comprovação do nexo causal entre os recursos recebidos e os pagamentos efetuados. A documentação fiscal mencionada poderia subsidiar o responsável na comprovação da despesa. Contudo, não foi o que se verificou, no caso concreto, pois a nota fiscal referenciada não se relaciona com o desembolso objeto da impugnação.
Quanto ao débito de R$ 34.006,00, o Relator entendeu que, no novo demonstrativo de receita e despesa, consta, como comprovante dessa despesa, a nota fiscal 20048, de 27/12/2013, emitida pela empresa Aluizio dos Santos ME, supostamente no valor de R$ 34.700,00.
Entretanto, diferentemente do que consta do documento elaborado pelo ex-gestor à peça 38, p. 4, a quantia registrada na nota fiscal n. 20048 de R$ 51.612,00 (peça 70) não corresponde aos débitos constantes no extrato bancário no valor de R$ 34.700,00 (peça 8) , em 27/01/2014, razão por que permanece sem comprovação o débito apurado de R$ 34.006,00.
Feitas as devidas análises, constata-se que os documentos fiscais obtidos mediante diligência determinada pelo Relator não foram suficientes para modificar as conclusões constantes na instrução de peça 52.
PRESCRIÇÃO DA PRETENSÃO PUNITIVA
Vale ressaltar que a pretensão punitiva, conforme Acórdão 1441/2016-TCU-Plenário, Relator Ministro Benjamin Zymler, que uniformizou a jurisprudência acerca dessa questão, subordinase ao prazo geral de prescrição indicado no art. 205, do Código Civil, que é de dez anos, contado da data de ocorrência da irregularidade sancionada, nos termos do art. 189, do Código Civil, sendo este prazo interrompido pelo ato que ordenar a citação, a audiência ou a oitiva do responsável.
No caso em exame, não ocorreu a prescrição, uma vez que as irregularidades sancionadas ocorreram no exercício de 2014, e o ato de ordenação da citação ocorreu em 31/5/2018 em relação ao Sr. Jacó Moreira Maciel, e em 6/6/2019, em relação ao município de Queimadas/PB.
CONCLUSÃO
	Em face da análise promovida na seção "Exame Técnico", verifica-se que os responsáveis não lograram comprovar a boa e regular aplicação dos recursos. E, instados a se manifestarem, o Sr. Jacó Moreira Maciel não conseguiu elidir o débito a ele atribuído, e o município de Queimadas/PB optou pelo silêncio, configurando a revelia, nos termos do § 3º, do art. 12, da Lei 8.443/1992.
Vale ressaltar que a jurisprudência pacífica nesta Corte é no sentido da imprescritibilidade das ações de ressarcimento ao erário (Súmula TCU 282) . Dessa forma, identificado dano ao erário, devese instaurar e julgar o processo de tomada de contas especial para responsabilizar seus agentes causadores, respeitando o direito ao contraditório e à ampla defesa, independentemente de quando ocorreram os atos impugnados.
Verifica-se também que não houve a prescrição da pretensão punitiva, conforme análise já realizada.
Dessa forma, sugere-se que as suas contas sejam julgadas irregulares, nos termos do art. 202, § 6º, do RI/TCU, com a imputação do débito atualizado monetariamente e acrescido de juros de mora, nos termos do art. 202, §1º do RI/TCU, descontado o valor eventualmente recolhido, com a aplicação da multa prevista no art. 57, da Lei 8.443/1992.
PROPOSTA DE ENCAMINHAMENTO
Diante do exposto, submetem-se os autos à consideração superior, com as seguintes propostas:
a) julgar irregulares as contas do Sr. Jacó Moreira Maciel (CPF XXX.710.734-XX) , com fundamento nos arts. 1º, inciso I, 16, inciso III, alíneas "b" e "c", 19, caput, e 23, inciso III, da Lei 8.443/1992, c/c os arts. 1º, inciso I, 209, inciso I, 210 e 214, inciso III, do Regimento Interno do TCU, condenando-o ao pagamento das importâncias a seguir especificadas e fixando-lhe o prazo de 15 dias, para que comprove, perante este Tribunal, em respeito art. 214, inciso III, alínea "a", do Regimento Interno do TCU, o recolhimento das dívidas aos cofres do Fundo Nacional de Desenvolvimento da Educação, atualizadas monetariamente e acrescidas de juros de mora, calculados a partir das datas indicadas até a data do efetivo recolhimento e com o abatimento de valores acaso já satisfeitos, conforme o disposto no enunciado da Súmula/TCU 128 e nos termos da legislação vigente:
	VALOR ORIGINAL (R$) 
	DATA DA OCORRÊNCIA

	   165,36
	8/10/2014

	36.260,00
	27/8/2014

	34.006,00
	27/1/2014

b) aplicar, com fundamento no art. 57, da Lei 8.443/1992, c/c o art. 267, do Regimento Interno do TCU, multa individual ao Sr. Jacó Moreira Maciel (CPF XXX.710.734-XX) , fixando o prazo de 15 dias, a partir da notificação, para que, nos termos do art. 214, inciso III, alínea "a", do Regimento Interno do TCU, comprove, perante este Tribunal, o recolhimento, aos cofres do Tesouro Nacional, do valor atualizado monetariamente desde a data do acórdão que vier a ser proferido até a data do efetivo recolhimento, se for pago após o vencimento, na forma da legislação em vigor;
c) aplicar, com fundamento no art. 58, inciso II, da Lei 8.443/1992, c/c o art. 268, inciso II, do Regimento Interno do TCU, multa individual ao Sr. Jacó Moreira Maciel (CPF XXX.710.734-XX) , fixando o prazo de 15 dias, a partir da notificação, para que, nos termos do art. 214, inciso III, alínea "a", do Regimento Interno do TCU, comprove, perante este Tribunal, o recolhimento, aos cofres do Tesouro Nacional, do valor atualizado monetariamente desde a data do acórdão que vier a ser proferido até a data do efetivo recolhimento, se for pago após o vencimento, na forma da legislação em vigor;
d) julgar irregulares as contas do município de Queimadas/PB (CNPJ 08.742.264/000122) , com fundamento nos arts. 1º, inciso I, 16, inciso III, alíneas "b" e "c", 19, caput, e 23, inciso III, da Lei 8.443/1992, c/c os arts. 1º, inciso I, 209, inciso I, 210 e 214, inciso III, do Regimento Interno do TCU, condenando-o ao pagamento das importâncias a seguir especificadas e fixando-lhe o prazo de 15 dias, para que comprove, perante este Tribunal, em respeito art. 214, inciso III, alínea "a", do Regimento Interno do TCU, o recolhimento das dívidas aos cofres do Fundo Nacional de Desenvolvimento da Educação, atualizadas monetariamente e acrescidas de juros de mora, calculados a partir das datas indicadas até a data do efetivo recolhimento e com o abatimento de valores acaso já satisfeitos, conforme o disposto no enunciado da Súmula/TCU 128 e nos termos da legislação vigente:
	VALOR ORIGINAL (R$) 
	DATA DA OCORRÊNCIA

	   694,00
	27/1/2014

	1.043,30
	9/5/2014

	   267,60
	13/5/2014

	   920,00
	9/6/2014

	   933,21
	29/7/2014

	   740,00
	27/8/2014

	1.310,90
	8/10/2014

	   432,96
	14/11/2014

	   267,60
	11/12/2014

e) autorizar, desde logo, a cobrança judicial das dívidas, nos termos do art. 28, inciso II, da Lei 8.443/1992, c/c o art. 219, inciso II, do Regimento Interno do TCU, caso não atendida a notificação;
f) autorizar, desde logo, com fundamento no art. 26, da Lei 8.443/1992, c/c o art. 217, do Regimento Interno do TCU, caso seja do interesse dos responsáveis, o parcelamento das dívidas em até 36 (trinta e seis) parcelas, incidindo, sobre cada uma, os encargos legais devidos, sem prejuízo de alertá-los de que, caso optem por essa forma de pagamento, a falta de comprovação do recolhimento de qualquer parcela implicará o vencimento antecipado do saldo devedor, nos termos do art. 26, parágrafo único, da Lei 8.443/1992, c/c o art. 217, §2º, do Regimento Interno do TCU; e
g) enviar cópia do Acórdão que vier a ser proferido à Procuradoria da República no Estado da Paraíba, nos termos do § 7° do art. 209 do Regimento Interno do TCU, para a adoção das medidas que entender cabíveis."
8.	O Ministério Público assim se manifestou:
	"Não obstante divergimos da análise quanto à prescrição, baseada nos termos do Acórdão 1441/2016-TCU-Plenário, esta representante do Ministério Público manifesta-se de acordo com a proposta oferecida pela Unidade Técnica em pareceres uniformes às peças 74 a 76, uma vez que, pelo histórico dos autos, com fundamento na Lei n.º 9.873/1999, concluímos não ter havido superação do prazo quinquenal no presente caso concreto, dada a existência de atos interruptivos."
	É o relatório.

John Johnson Gonçalves Dantas de Abrantes  OAB/PB 1.663, representando Jacó Moreira Maciel.

Procuradora-Geral Cristina Machado da Costa e Silva.

PROGRAMA NACIONAL DE APOIO AO TRANSPORTE ESCOLAR. NÃO DEMONSTRAÇÃO DA REGULAR APLICAÇÃO DE PARTE DOS RECURSOS REPASSADOS. CONTAS IRREGULARES. DÉBITO. MULTA.

TOMADA DE CONTAS ESPECIAL (TCE)

Secretaria de Controle Externo de Tomada de Contas Especial (SecexTCE).

Atuo nestes autos com fundamento no art. 27-A da Resolução-TCU 175/2005, tendo em vista ter sido designado, por meio da Portaria-TCU 59-SEAE, de 20 de agosto de 2021, substituto do eminente Ministro Benjamin Zymler.
2.	Cuidam os autos de tomada de contas especial instaurada pelo Fundo Nacional de Desenvolvimento da Educação - FNDE, em razão de irregularidades na aplicação dos recursos repassados ao município de Queimadas/PB, no âmbito do Programa Nacional de Apoio ao Transporte Escolar - PNATE.
3.	No exercício de 2014, foram creditados R$ 295.516,64 na conta específica do programa com o objetivo de custear a oferta de transporte escolar aos alunos da educação básica pública, residentes em área rural.
4.	Preliminarmente, foram constatadas as seguintes ocorrências na aplicação dos recursos:
a) realização de despesas incompatíveis com o Programa Nacional de Apoio ao Transporte Escolar - PNATE (recolhimentos a título de contribuição ao Fundo Municipal de Apoio aos Pequenos Negócios, consoante Lei Municipal 256/2011) - no valor de R$ 6.774,93;
b) registro de despesa na relação de pagamentos divergente do valor previsto em extrato bancário - no valor de R$ 36.260,00;
c) ausência de registro na relação de pagamentos de débito constante do extrato bancário - no valor de R$ 34.006,00; e 
d) condições inadequadas dos veículos para o transporte de escolares (ausência de cintos de segurança, ausência de identificação externa com o termo "ESCOLAR", pneus excessivamente desgastados, assentos de passageiros avariados e ausência de tacógrafo) .
5.	Pela primeira ocorrência, foi instado a se manifestar o Município de Queimadas/PB. 
6.	Pelas demais ocorrências, foi chamado a se pronunciar o sr. Jacó Moreira Maciel, prefeito do município de Queimadas/PB na gestão 2013-2016.
7.	Devidamente citado, o Município de Queimadas - PB optou por permanecer silente. Dessa forma, de acordo com o art. 12, § 3º, da Lei 8.443/1992, está caracterizada a sua revelia, cabendo dar prosseguimento ao processo. O sr. Jacó Moreira Maciel, por sua vez, apresentou sua defesa tempestivamente.
II
8.	O ex-prefeito argumentou, em síntese, que:
	a) todos os recursos foram devidamente aplicados, bem como o objeto do programa foi devidamente cumprido;
b) o registro de despesa na relação de pagamentos divergente do valor previsto em extrato bancário - no valor de R$ 36.260,00 - foi decorrência de falha no registro contábil, agora devidamente ajustado;
	c) o valor de R$ 34.700,00 (R$ 34.006,00 adicionado da taxa municipal) é relativo a despesas que ficaram em restos a pagar do ano de 2013.
9.	Tanto a unidade técnica quanto o Ministério Público junto ao TCU entenderam que essas alegações não merecem prosperar, devendo o ex-prefeito e a municipalidade terem as suas contas julgadas irregulares com a condenação em débito pelos respectivos valores impugnados, além de o ex-prefeito sofrer a sanção prevista no art. 57 da Lei 8.443/1992.
III
10.	Em relação aos recolhimentos a título de contribuição ao Fundo Municipal de Apoio aos Pequenos Negócios, consoante Lei Municipal 256/2011 - no valor de R$ 6.774,93 - está evidenciado que se trata de despesas incompatíveis com o Programa Nacional de Apoio ao Transporte Escolar - PNATE.
11.	Como os recursos foram, a princípio, utilizados em benefício da municipalidade, a jurisprudência desta Corte é no sentido de que cabe imputar débito ao ente municipal convenente, sob pena de enriquecimento ilícito do ente federativo. Cito, a respeito, os seguintes precedentes jurisprudenciais:
"A aplicação de recursos de convênio em objeto distinto do pactuado, mas dentro da mesma finalidade, constitui desvio de objeto, sem imputação de débito, e caracteriza infração grave, sujeita a multa. A obrigação de devolver recursos usados com desvio de finalidade, mas com benefícios à comunidade, é do convenente." (Acórdão 1541/2007-TCU-Plenário, grifos acrescidos) ; e
"A responsabilidade pelo ressarcimento deve recair sobre o município, nos casos em que a utilização de recursos federais, com desvio de finalidade, geram benefícios a essa pessoa jurídica de direito público." (Acórdão 2161/2007-TCU-Primeira Câmara, grifos acrescidos) .
12.	Por outro lado, considerando as peculiaridades do caso concreto, milita a presunção de boa-fé em favor da pessoa jurídica de direito público, cabendo a fixação de prazo para o recolhimento da importância devida pelo município, nos termos do art. 12, § 2º, da Lei 8.443/1992. 
IV
13.	Em relação às despesas impugnadas, a unidade técnica bem destacou que não foram apresentadas as notas fiscais que suportariam essas despesas, de forma que a falha permanece não elidida. A respeito, cito os seguintes trechos da instrução da unidade técnica:
	a) em relação à primeira parcela do débito (R$ 36.260,00) :
"A rejeição das alegações do defendente, nesse ponto, justifica-se pelo registro de valor de despesa em relação de pagamentos sem correspondência com o extrato bancário, tal como consta dos termos da citação, o que inviabiliza a comprovação do nexo causal entre os recursos recebidos e os pagamentos efetuados. A documentação fiscal mencionada poderia subsidiar o responsável na comprovação da despesa. Contudo, não foi o que se verificou, no caso concreto, pois a nota fiscal referenciada não se relaciona com o desembolso objeto da impugnação."  (grifou-se) ;
	b) em relação à segunda parcela do débito (R$ 34.006,00) :
"registrada na nota fiscal n. 20048 de R$ 51.612,00 (peça 70) não corresponde aos débitos constantes no extrato bancário no valor de R$ 34.700,00 (peça 8) , em 27/01/2014, razão por que permanece sem comprovação o débito apurado de R$ 34.006,00."
V
14.	A jurisprudência do TCU é firme no tocante à responsabilidade pessoal daqueles que se comprometem pela regular aplicação dos recursos federais. Nesse passo, todo aquele que utiliza ou gerencia recursos públicos, por obrigação constitucional e legal, submete-se ao dever de demonstrar o correto emprego dos valores federais, nos termos dos arts. 70, parágrafo único, e 37, caput, da Constituição Federal e do art. 93 do Decreto-Lei 200/1967.
15.	Em outras palavras, compete ao responsável demonstrar a correta utilização dos recursos públicos que lhe foram confiados, o que não ocorreu no presente caso ante a ausência de documentação que demonstre o destino dado a parte dos recursos.
16.	Dessa forma, em face da ausência de elementos capazes de demonstrar nos autos a boa e regular aplicação dos recursos em questão e de permitir a conclusão pela boa-fé, alinho-me ao encaminhamento sugerido pela unidade técnica e endossado pelo Parquet especializado, no sentido de julgar irregulares as presentes contas com a condenação do sr. Jacó Moreira Maciel pelos valores impugnados.
17.	Por fim, tendo em vista a reprovabilidade da conduta do responsável, que deixou de comprovar a regular aplicação dos recursos públicos federais recebidos, infringindo dever legal e constitucional, bem como a magnitude do dano causado, deve ser aplicada, individualmente, a multa prevista no artigo 57 da Lei 8.443/1992, no valor de R$ 10.000,00 (equivalente a cerca de 10% do valor atualizado do débito) .
VII
18.	O sr. Jacó Moreira Maciel foi também ouvido em audiência em razão de "condições inadequadas dos veículos para o transporte de escolares (ausência de cintos de segurança, ausência de identificação externa com o termo 'ESCOLAR', pneus excessivamente desgastados, assentos de passageiros avariados e ausência de tacógrafo) ."
19.	Como o gestor não refutou essa constatação do órgão repassador (peça 10, p. 19) , a falha permanece não elidida.
20.	No âmbito do Tribunal, a ocorrência de deficiência dos veículos de transporte escolar tem sido entendida como irregularidade ensejadora da multa prevista no art. 58, inciso II, da Lei 8.443/1992 (v.g. Acórdão 2177/2012-TCU-Plenário, e 11.907/2011 da Segunda Câmara) .
21.	Assim, entendo aplicável ao sr. Jacó Moreira Maciel da multa prevista no art. 58, inciso II, da Lei 8.443/1992, no valor de R$ 15.000,00.
VIII
22.	Diante do exposto, acolho o parecer da unidade técnica e a manifestação do Ministério Público junto ao TCU, os quais incorporo como razões de decidir, e voto por que o Tribunal adote o acórdão que ora submeto à deliberação deste Colegiado.
TCU, Sala das Sessões, em 24 de agosto de 2021.
Ministro-Substituto MARCOS BEMQUERER COSTA 
Relator